臺灣板橋地方法院刑事判決　　　　　　　　　　　　九十二年度易字第二九八四號
　　公　訴　人　臺灣板橋地方法院檢察署檢察官
　　被　　　告　丙○○
右列被告因侵占案件，經檢察官提起公訴（九十二年度偵字第一○四六六號），本院
判決如左：
    主      文
丙○○意圖為自己不法之所有，而侵占自己持有他人之物，累犯，處有期徒刑捌月。
    事      實
一、丙○○曾因侵占案件，於民國八十八年間經臺灣臺北地方法院判處有期徒刑三月
    ，並經臺灣高等法院於八十九年六月十五日以八十九年度上易字第六九○號判決
    上訴駁回確定，於八十九年十一月二十三日執行完畢，猶不知悔改，於九十一年
    八月二十五日（起訴書誤載為九十一年七月十五日）在臺北縣永和市○○街一○
    六號一樓賴起睦住處，受賴起睦委託將賴起睦所有車號Ｔ七—七六六七號自用小
    貨車向銀行辦理貸款，丙○○復將上開汽車貸款事宜委由甲○○代為向日盛國際
    商業銀行（下稱日盛銀行）辦理，甲○○為提高貸款額度，遂先將Ｔ七—七六六
    七號自用小貨車過戶至其父親周煌傑名下，再以賣予賴起睦之方式，由賴起睦名
    義以上開汽車為擔保品向日盛銀行聲請貸款（新台幣）二十五萬元，日盛銀行並
    於九十一年九月十日將上開貸款金額二十五萬元匯入賴起睦所委託之甲○○所有
    第一商業銀行南松山分行第00000000000號帳戶內，甲○○扣除貸款手續費用後
    ，隨即於九十一年九月十日開立面額為十萬元之支票一紙及現金十二萬四千五百
    零一元共計二十二萬四千五百零一元交付丙○○收執，詎丙○○在同日取得上開
    款項後，於周家峻經營位於台北縣中和市○○路○段三三八號竟意圖為自己不法
    之所有，將屬賴起睦所有之上開貸款金額易持有為自己不法所有，而全數予以侵
    占入己，拒不返還。嗣經日盛銀行通知賴起睦清償貸款金額後，始查知上情。
二、案經賴起睦訴請臺灣板橋地方法院檢察署檢察官偵查起訴。
    理      由
一、訊之被告丙○○固不諱於九十一年八月二十五日，在臺北縣永和市○○街一○六
    號一樓告訴人賴起睦住處，受告訴人賴起睦委託將其所有車號Ｔ七—七六六七號
    自用小貨車向銀行辦理貸款，被告丙○○復將汽車貸款事宜委由甲○○代為向日
    盛銀行辦理等情，惟矢口否認有何侵占犯行，辯稱：因伊於九十一年九月四日向
    甲○○買得車牌號碼為ＣＴ—一四二○號自小客車，而該車原由車主劉增源以向
    銀行貸款十七萬元之方式支付車款，伊並以承擔上開貸款抵充應給付之價款，並
    簽發面額十七萬元之本票一張作為擔保，詎甲○○將車子交予伊使用後，劉增源
    並不知情，致使伊及劉增源之權益受損，伊遂把賴起睦所貸得之款項充作處理伊
    與甲○○間前開買賣糾紛之費用云云。經查，右揭事實，迭據告訴人賴起睦於警
    訊、偵查、及本院審理時指訴不移，核與證人甲○○在本院審理時結證稱：錢應
    該是要給告訴人，但被告來拿錢，我就請被告寫切結書，直接把錢交給他，我開
    十萬元的票還有現金，大概總共二十幾萬元，約二禮拜後，告訴人來找我說錢都
    沒有拿到（見本院九十三年四月二十七日審理筆錄）等語大致相符，並經本院依
    職權向第一銀行永春分行查詢該行帳號00000000000，戶名為甲○○之帳戶，九
    十一年九月一日起至九十三年一月三十一日止存提往來記錄，經該行於九十三年
    三月二日回函檢附上開帳戶九十一年九月一日起至九十三年一月三十一日止之存
    提往來記錄查詢單，該單上確實記錄有九十一年九月十日跨行現金提款記錄十萬
    元，足見證人甲○○所稱交付被告丙○○現金十萬餘元之情應屬實在。此外，並
    有被告與告訴人於九十一年八月二十五日簽立之委任書一紙（見偵查卷第五十二
    頁）、被告於九十一年十月十一日書立之貸款流程切結書一紙（見偵查卷第七十
    五頁）存卷可資佐證。證人乙○○雖於本院審理時結證稱：我看到甲○○給被告
    一張十萬元的支票，還有現金二萬多，過程我不知道，十二萬元是要付哪一台車
    的錢我也不知道，我只有簽過一次協議書當見證人，我在見證協議書時沒有看清
    楚內容云云，惟查，證人乙○○於被告丙○○與告訴人賴起睦九十二年八月二十
    五日書立之委任書，以及被告丙○○與甲○○於九十一年九月四日書立之協議書
    （見偵查卷第五十一頁）上皆簽署表明為見證人，足認其所證稱僅簽過一次見證
    人云云顯然與事實不符，且其自述對於車子貸款和買賣過程皆不清楚，則其對於
    甲○○如何交付貸款金額予被告丙○○之證述內容顯然不可採信。據此，應認甲
    ○○確實已交付貸款金額二十二萬四千五百零一元予被告丙○○。被告丙○○雖
    辯稱：因伊向甲○○買得車牌號碼為ＣＴ—一四二○號自小客車之車款糾紛未解
    決，伊遂將甲○○所交付之二十二萬四千五百零一元挪做解決上開買賣糾紛之用
    云云。查被告丙○○與甲○○間買賣ＣＴ—一四二○號自小客車之車款糾紛縱使
    為真，然上揭買賣契約與本件被告丙○○與告訴人賴起睦間委任貸款契約分屬不
    同法律關係，其契約當事人顯然不同，被告丙○○應無權將應交付告訴人賴起睦
    之金額挪做己用，以解決其與他人間買賣契約之價款糾紛。被告丙○○顯基於不
    法所有之意圖，將原本為告訴人賴起睦處理車輛貸款而占有中二十二萬四千五百
    零一元，易持有為所有侵占入己無疑；綜上，本案事證明確，被告犯行堪予認定
    ，應依法論科。
二、核被告丙○○所為，係犯刑法第三百三十五條第一項侵占罪。被告曾因侵占案件
    ，於民國八十八年十二月三十一日經臺灣臺北地方法院判處有期徒刑三月，並經
    臺灣高等法院於八十九年六月十五日判決上訴駁回確定，於八十九年十一月二十
    三日執行完畢，有臺灣高等法院被告全國前案紀錄表在卷可憑，其於五年以內再
    犯上開有期徒刑以上之罪，為累犯，應依刑法第四十七條規定加重其刑。至被告
    於侵占後一個月多次處分財物行為對已完成之侵占犯行在論罪科刑上不生影響，
    併此敘明。爰審酌被告正值壯年，本可期其奮發向上，守法重紀，利己利人，詎
    其反乎期待，囿於貪念，侵占他人財物，欠缺誠信及尊重他人財產權益，甚為可
    訾，應予非難，兼衡其素行不佳（除前開構成累犯之紀錄外，其尚因違反動產擔
    保交易法案件，於八十七年間經本院判處罰金三千元，甫於八十八年一月二十五
    日罰金繳清執行完畢，見卷內臺灣高等法院被告全國前案紀錄表），所用手段、
    所生危害，及犯罪後未見悔意，態度不良等一切情狀，量處如主文所示之刑，資
    為懲儆。
據上論結，應依刑事訴訟法第二百九十九條第一項前段，刑法第三百三十五條第一項
、第四十七條，罰金罰鍰提高標準條例第一條前段，判決如主文。
本案經檢察官魏正杰到庭執行職務。
中      華      民      國    九十三    年      五      月     二十七     日
                                      臺灣板橋地方法院刑事第六庭
                                          審判長法  官  高  玉  舜
                                                法  官  劉  景  宜
                                                法  官  邱  育  佩
右正本證明與原本無異。
如不服本判決，應於判決送達後十日內向本院提出上訴狀（應附繕本），上訴於臺灣
高等法院。
                                                書記官  林  怡  秀
中      華      民      國    九十三   年      五       月     二十七     日
※附錄本案論罪科刑主要法條全文※
刑法第三百三十五條：
意圖為自己或第三人不法之所有，而侵占自己持有他人之物者，處五年以下有期徒刑
、拘役或科或併科一千元以下罰金。
前項之未遂犯罰之。
